【裁判字號】    90,易,1917
【裁判日期】    970229
【裁判案由】    偽造文書等
【裁判全文】
臺灣臺北地方法院刑事判決              90年度易字第1917號
公  訴  人  臺灣臺北地方法院檢察署檢察官
被      告  丙○○
上列被告因偽造文書等案件，經檢察官提起公訴（90年度偵字第
1917號），及移送併辦（臺灣板橋地方法院檢察署90年度偵字第
15915 號、91年度偵字第505 號），因被告於準備程序中對犯罪
事實為有罪之陳述，經告以簡式審判之意旨，並聽取當事人之意
見後，經本院合議庭裁定由受命法官獨任進行簡式審判程序，判
決如下：
    主  文
丙○○共同連續行使偽造私文書，足以生損害於他人，累犯，處
有期徒刑壹年，減為有期徒刑陸月，如易科罰金，以銀元參佰元
即新臺幣玖佰元折算壹日。如附表二所示署押（含簽名及捺印）
共壹佰肆拾枚、印文共壹佰伍拾貳枚均沒收之。
    事  實
一、丙○○前曾因竊盜案件，經本院判處有期徒刑6 月確定，於
    民國85年6 月11日縮短刑期執行完畢出監，猶不知悔改，竟
    與張志華（另由臺灣高等法院93年度上訴字第1969號判決處
    有期徒刑8 月確定）、丁○○（另由本院90年度易字第1917
    號判決處有期徒刑6 月確定）、乙○○（另由臺灣士林地方
    法院92年度易字第427 號判決應執行有期徒刑1 年確定）共
    同基於意圖為自己不法所有及偽造文書之概括犯意聯絡，以
    使用變造之證件冒用他人名義進而申請行動電話門號，丙○○依戊○○、張志華指示，自89年10月30日起至90年2 月23
    日止，連續於附表一編號1 至7 、21所示時間、地點，冒用
    附表一編號1 至7 、21所示辛○○、庚○○、丑○○、子○○等人名義，在附表一編號21所示國立中央大學服務證影本
    （身分證號碼及填發日期欄部分已重新黏貼）姓名欄部分偽
    簽子○○署押，並在附表一編號1 至7 號所示文件上，偽簽
    辛○○、庚○○、丑○○、子○○之署押，其中附表一編號
    7 所示申請書上並檢附前開經變造之子○○服務證正反面影
    本而偽造各該行動電話門號申請書。丙○○與丁○○復於90
    年2 月8 日（起訴書誤載為3 月8 日），至臺北縣（起訴書
    誤載為臺北市）汐止市○○路○ 段313 號6 樓乙○○前租屋
    處，發現已換貼丙○○照片之己○○所有國民身分證1 張（
    該照片係乙○○先前於丙○○住處竊取）及乙○○偽刻之己○○名義印章1枚 （皆為乙○○所拋棄），丙○○再承前揭
    偽造文書之概括犯意，與丁○○持己○○名義之國民身分證
    及印章，於90年2 月22、23日，前往臺北縣新店市○○路○
    段147 號4 樓戊○○（業經通緝）住處，由丙○○於附表一
    編號10至20所示時間、地點，接續在附表一編號10至20所示
    行動電話服務申請書、授權書、同意書等資料上偽造「己○○」署押或蓋用印文，並在臺灣大哥大公司、遠傳電信公司
    、和信電訊公司行動電話申請書第1 聯下方黏貼上開經變造
    之己○○身分證正反面影本而偽造私文書。丙○○再於附表
    一編號8 、9 所示時間、地點，接續冒用己○○名義，在丁○○所有附表一編號8、9所示信用卡背面簽名欄位，偽簽「
    己○○」署押，表示以己○○名義使用該信用卡之意，並依
    戊○○指示，於附表一編號22至28所示之時間、地點，冒用
    子○○、癸○○、陳冠輔、賴泰山、壬○○、丑○○、杜娟
    娟名義，在附表一編號22至28所示之銀行存摺及郵政存簿封
    面影本戶名欄部分接續偽簽子○○、癸○○、陳冠輔、賴泰
    山、壬○○、丑○○、杜娟娟等人署押，並在附表一編號23
    至25所示郵政存簿封面偽填不實之郵局局號及帳號而變造附
    表一編號22至28所示銀行存摺及郵政存簿封面影本，共計偽
    造署押（含簽名及捺印）140 枚、偽造印文152 枚，足生損
    害於辛○○、庚○○、丑○○、子○○、己○○、癸○○、
    陳冠輔、賴泰山、壬○○、丑○○、杜娟娟、行動電話公司
    管理用戶及各該銀行、郵局管理存摺之正確性。嗣戊○○持
    其中冒用己○○名義所偽造之臺灣大哥大公司行動電話服務
    申請書（含同意書、轉帳代繳授權書）、遠傳電信SIM 卡組
    合行動電話服務申請書，向臺灣大哥大公司、遠傳電信公司
    行使以申請行動電話，致使臺灣大哥大公司、遠傳電信公司
    陷於錯誤，誤認係己○○申請，臺灣大哥大公司遂交付門號
    為0000000000、0000000000、0000000000、0000000000、00
    00000000號SIM 卡共5 片及易立信T28 型手機共5 支，遠傳
    電信公司則交付門號0000000000、0000000000、0000000000
    號SIM 卡而詐取得手。經警循線先於90年2 月23日至臺北縣
    中和市○○街176 巷20號4 樓丙○○之父陳振興住處查獲附
    表一編號1 至9 、21至28所示信用卡及偽造之文件；丙○○
    與丁○○於90年3 月17日下午5 時許，前往戊○○住處欲拿
    取上揭手機時，另為警在該址查獲，並扣得經變造之己○○
    身分證1 張、臺灣大哥大公司SIM 卡共5 片及附表一編號10
    至15、17至20所示偽造之文件。
二、案經臺北縣政府警察局新店分局報告臺灣臺北地方法院檢察
    署檢察官偵查起訴。
    理  由
一、上開事實，業據被告丙○○於警詢、偵查及本院審理中坦承
    不諱，核與證人張志華、乙○○、辛○○、丑○○、子○○
    、己○○於警詢及法院審理時之證述相符（見臺灣板橋地方
    法院92年度訴字第755 號卷一第99頁、臺灣高等法院93年上
    訴字第1969號卷第74頁、臺灣板橋地方法院92年度訴字第75
    5 號卷二第136 頁至第137 頁、臺北市政府警察局刑案偵查
    卷宗第58頁背面至第59頁、第50頁背面至第51頁、本院卷一
    第98頁至第106 頁、第116 頁），並經同案被告丁○○於本
    院供述綦詳，同案被告戊○○持冒用己○○名義之臺灣大哥
    大公司行動電話服務申請書共5 份，向臺灣大哥大公司行使
    以申請行動電話等情，亦為戊○○於本院審理時自承在卷（
    見本院卷一第96頁）。又附表一編號2 、3 、5 至9 、22所
    示文書簽名處之筆跡，經送鑑定結果，皆與被告之筆跡相符
    ，有內政部警政署刑事警察局94年8 月25日刑鑑字第094010
    5576號鑑定書附卷可稽（見本院卷四第37頁），扣案己○○
    身分證及附表一編號16所示遠傳電信公司行動電話申請書申
    請人簽名欄處簽名筆跡及經送鑑定結果，認己○○身分證為
    換貼照片之變造品，簽名筆跡則與被告之筆跡極相似，分別
    有法務部調查局92年5 月1 日調科貳字第09200124450 號、
    92年12月4 日調科貳字第09200439260 號鑑定通知書各1 份
    在卷足憑（見本院卷二第115 、212 頁），復有遠傳電信公
    司風險管制中心函覆之申請書及行動電話門號（見本院卷一
    第279 至285 頁）、臺灣大哥大公司之SIM 卡5 片及附表一
    所示文件扣案可資佐證，足證被告之自白，與事實相符，本
    件事證明確，被告犯行洵堪認定，應予依法論科。
二、論罪科刑：
（一）被告丙○○行為後，刑法部分條文業於94年1 月7 日修正
      ，同年2 月2 日公布，並於95年7 月1 日施行，修正後即
      現行刑法第2 條第1 項規定：「行為後法律有變更者，適
      用行為時之法律，但行為後之法律有利於行為人者，適用
      最有利於行為人之法律」。上開規定乃與刑法第一條罪刑
      法定主義契合，而貫徹法律禁止溯及既往原則，係規範行
      為後法律變更所生新舊法律比較適用之準據法，是刑法第
      2 條本身雖經修正，但刑法第2 條既屬適用法律之準據法
      ，尚無比較新舊法之問題，應一律適用裁判時即修正後刑
      法第2 條規定以決定適用之刑罰法律，合先敘明。又有關
      新舊法之比較，應就罪刑有關之共犯、連續犯、牽連犯加
      重等暨其他法定加減原因（如身分加減）與加減例等一切
      情形，綜其全部罪刑之結果而為比較（最高法院95年第8
      次刑事庭會議決議參照）。經查：
 １、刑法第55條、第56條關於牽連犯及連續犯之規定，於修正
     後業已刪除，本案被告行使偽造私文書及詐欺取財之行為
     ，於修正前應分別依連續犯及牽連犯之規定論以一罪，依
     新法則應予分論併罰，經比較新舊法結果，認適用修正後
     刑法對被告並非較為有利。
 ２、刑法第212 條變造特種文書罪，法定刑為1 年以下有期徒
     刑、拘役或300 元以下罰金；第339 條第1 項詐欺取財罪
     ，法定刑為5 年以下有期徒刑、拘役或科或併科1000元以
     下罰金。而修正後刑法施行法增訂第1 條之1 規定：「中
     華民國94年1 月7 日刑法修正施行後，刑法分則編所定罰
     金之貨幣單位為新臺幣。94年1 月7 日刑法修正時，刑法
     分則編未修正之條文定有罰金者，自94年1 月7 日刑法修
     正施行後，就其所定數額提高為30倍。但72年6 月26日至
     94年1 月7 日新增或修正之條文，就其所定數額提高為3
     倍」。比較修正後刑法施行法第1 條之1 第2 項與罰金罰
     鍰提高標準條例第1 條，因對於上開變造特種文書罪、詐
     欺取財罪之最高額度規定相同，並非刑罰法令之變更，無
     刑法第2 條第1 項比較新舊法之適用，應適用裁判時之刑
     法施行法第1 條之1 （最高法院95年度第21次刑事庭會議
     決議參照）。惟刑法第33條第5 款修正為：「主刑之種類
     如下：五、罰金：新臺幣1000元以上，以百元計算之」，
     是依修正後之法律，刑法第212 條變造特種文書罪，所得
     科處之罰金刑最高為新臺幣9000元，最低則為新臺幣1000
     元；刑法第339 條第1 項詐欺取財罪，所得科處之罰金刑
     最高為新臺幣3 萬元，最低則為新臺幣1000元，與被告行
     為時之罰金罰鍰提高標準條例第1 條前段規定之提高倍數
     10倍及修正前刑法第33條第5 款規定之罰金最低額銀元1
     元即新臺幣3 元相比較，新舊法關於變造特種文書罪、詐
     欺取財罪所得科處之罰金刑最低額提高為新臺幣1000元；
     因此，比較上述修正前後之刑罰法律，自以被告行為時關
     於刑法第33條第5 款規定科處罰金刑之法律較有利。
 ３、綜上各條文修正前後之比較，自應適用被告行為時之刑法
     較有利於被告。
（二）本件核被告丙○○所為，係犯刑法第216 條、第210 條、
      第212 條之行使偽造私文書罪、行使變造特種文書罪、同
      法第339 條第1 項之詐欺取財既遂罪。被告與張志華、丁○○、乙○○、戊○○等就上開行為有犯意之聯絡及行為
      之分擔，應論以共同正犯。被告於附表一編號1 至20所示
      文件上偽造署押之行為，為偽造私文書之部分行為；變造
      特種文書、偽造及變造私文書之低度行為復為行使偽造私
      文書之高度行為所吸收，均不另論罪。被告以一行使行為
      ，觸犯行使偽造私文書、行使變造特種文書等罪名，為想
      像競合犯，應依刑法第55條前段之規定，從一重之行使偽
      造私文書罪處斷。被告先後多次行使偽造私文書、詐欺取
      財犯行，時間緊接，方法相同，各觸犯構成要件相同之罪
      ，顯係基於概括犯意為之，為連續犯，應依修正前刑法第
      56條之規定，以一罪論。被告所犯上開行使偽造私文書、
      詐欺取財各罪間，有方法結果之牽連關係，應依修正前刑
      法第55條後段之規定，從一重之行使偽造私文書罪處斷。
      附表一編號1 至7 、21至28所示之犯罪事實雖未經起訴，
      惟業據被告自白在卷，且與本案業經起訴部分時間緊接、
      手段相同，有連續犯之裁判上一罪關係，為起訴效力所及
      ，本院自應併予審酌，附此敘明。又被告有如事實欄一所
      載犯罪科刑，並於85年6 月11日縮短刑期執行完畢，有臺
      灣高等法院被告前案紀錄表在卷可稽，其於徒刑執行完畢
      後，5 年內再因故意犯本件之罪，不論依修正前之刑法第
      47條，或修正後之刑法第47條第1 項之規定，均構成累犯
      ，對被告而言並無有利或不利之情形，自不生新舊法比較
      之問題，應逕依現行刑法第47條第1 項規定論以累犯，並
      予加重其刑。爰審酌被告正值壯年，前已因竊盜案件，經
      法院判刑確定，猶不知悔改，竟夥同戊○○等人，冒用他
      人名義填寫文件並申請行動電話，惟事後坦承犯行，並表
      悔悟，暨審酌被告犯罪手段、生活狀況、品行、智識程度
      、犯罪所生之危害等一切情狀，量處如主文所示之刑。又
      按被告犯罪在96年4 月24日以前，應依96年7 月16日施行
      之中華民國96年罪犯減刑條例減刑，爰併諭知減得之刑。
      另修正施行前刑法第41條第1 項前段係規定：犯最重本刑
      為5 年以下有期徒刑以下之刑之罪，而受6 個月以下有期
      徒刑或拘役之宣告，因身體、教育、職業、家庭之關係或
      其他正當事由，執行顯有困難者，得以1 元以上3 元以下
      折算1 日，易科罰金；又依修正前罰金罰鍰提高標準條例
      第2 條前段（現已刪除）規定，就其原定數額提高為100
      倍折算1 日，亦即以銀元300 元折算1 日，經折算為新臺
      幣後，以新臺幣900 元折算1 日。惟修正後之法律則規定
      ：犯最重本刑為5 年以下有期徒刑以下之刑之罪，而受6
      個月以下有期徒刑或拘役之宣告者，得以新臺幣1000元、
      2000元或3000元折算1 日，易科罰金。比較修正前後之易
      科罰金折算標準，以施行前之規定較有利於被告，爰併依
      修正前規定，諭知易科罰金之折算標準。如附表二所示偽
      造之署押（含簽名及捺印）140 枚、偽造印文152 枚，不
      問屬於犯人與否，均應依刑法第219 條規定宣告沒收。至
      被告雖於附表一編號21至28所示之服務證及存摺上為其他
      被害人之簽名，惟該等簽名僅在識別該服務證或存摺係何
      人所有，亦即僅表示作成文書之名義人，並非以該本人簽
      名之意思為之，不生偽造署押之問題（最高法院76年臺上
      字第751 號判決同此見解），附此敘明。
三、臺灣板橋地方法院檢察署併辦意旨另以：被告丙○○與張志
    華、張輔元基於共同意圖為自己不法所有之概括犯意，竊取
    他人財物及證件，並於不詳時間，冒刻吳東峻、黃大發、廖
    智勇之印章，由丙○○以貼上自己相片經變造後之吳東峻身
    分證影本並冒用上開吳東峻等3 人之身份證件，自行及分別
    與張輔元等人冒用黃大發、吳東峻、廖智勇等人之名義，偽
    造帳戶申請書等私文書，向臺北國際商業銀行新店分行及南
    蘆洲分行申請吳東峻、黃大發及廖智勇等3 人之存摺，並以
    張輔元所有存摺變造為子○○之存摺，又基於前開偽造文書
    及詐欺得利之概括犯意，於不詳時地，變造莊風記之國民身
    分證並冒用莊風記、葛家宏、辛○○（附表一編號1 號部分
    除外）、吳東峻、黃水永、壬○○、盧玷、張忠利、黃大發
    、黃銘勳、癸○○、童啟陽、蔡彩霞、林學隆、廖阿萬、林
    子訓、周正華、劉繼榮、陳怡玲、郭學勝、賴新錢、張美貴
    、蔡威儀、郭月逢、田美麗、黃智瑜等被害人之國民身分證
    件，偽簽上開被害人之署押而偽造行動電話門號申請書，並
    提供變造之銀行存摺封面影本供電信公司扣款，而向臺灣大
    哥大公司、和信電訊公司及遠傳電信公司冒名申辦行動電話
    SIM 卡，再以每門號新臺幣800 元至1000元不等價格售予他
    人，使他人因而獲取電信公司提供通話服務之不法利益等語
    ，因認被告涉有刑法第320 條第1 項竊盜罪、第216 條、第
    212 條、第210 條行使偽造私文書罪、第339 條第1 項詐欺
    取財罪、第339 條第2 項詐欺得利罪及第349 條第1 項收受
    贓物罪嫌，並與已起訴之部分有連續犯之裁判上一罪關係。
    惟查：訊據被告堅決否認有何上開犯行，辯稱：扣案物是張
    輔元、張志華等人放在父親陳振興住處，伊不知情，亦未變
    造身分證或偽刻印章等語。經查：經核卷內並無黃大發、巫
    俊鴻之身分證資料，亦無其他竊盜之相關證據，且併案意旨
    認扣案物係被告竊盜所得，惟檢察官補充理由書又改認係被
    告收受之贓物，是本件尚難僅以於被告父親住處查獲扣案物
    ，即認定被告有為竊盜犯行。又葛家宏、壬○○、甲○○之
    行動電話申請書簽章處之簽名、丑○○之服務證影本上簽名
    ，經送筆跡鑑定結果，難認為被告之筆跡；莊風記、黃水永
    、盧玷、張忠利、吳明原之行動電話申請書簽章處之簽名、
    高龍祥之健保卡影本上簽名，經送筆跡鑑定結果，亦未認定
    為被告之筆跡，有前開內政部警政署刑事警察局鑑定書附卷
    可稽，此外，亦無任何積極確切之事證，足資證明被告有為
    併案意旨所認之犯行，自難認此移送併案審理部分與前揭論
    罪科刑之犯罪事實部分有何連續犯之裁判上一罪關係，非為
    起訴效力所及，本院自無從併予審理，爰退由檢察官另為適
    法之處理，附此敘明。
據上論斷，應依刑事訴訟法第273 條之1 第1 項、第299 條第1
項前段，刑法第2 條第1 項、第28條、第47條第1 項、第216 條
、第210 條、第212 條、第339 條第1 項、第219 條，修正前刑
法第56條、第55條、第41條第1 項前段，刑法施行法第1 條之1
，修正前罰金罰鍰提高標準條例第2 條，現行法規所定貨幣單位
折算新臺幣條例第2 條，中華民國96年罪犯減刑條例第2 條第1
項第3 款、第7 條、第9 條，判決如主文。
本案經檢察官蔡宏展到庭執行職務
中    華    民    國    97    年    2     月    29    日
                  刑事第七庭  法  官  孫正華
上正本證明與原本無異。
如不服本判決，應於判決送達後10日內向本院提出上訴狀（應抄
附繕本）。告訴人或被害人如對於本判決不服者，應具備理由請
求檢察官上訴，其上訴期間之計算係以檢察官收受判決正本之日
期為準。
                              書記官  葉潔如
中    華    民    國    97    年    2     月    29    日
附錄本案論罪科刑法條全文
中華民國刑法第210 條
偽造、變造私文書，足以生損害於公眾或他人者，處5 年以下有
期徒刑。
中華民國刑法第216 條
行使第210 條至第215 條之文書者，依偽造、變造文書或登載不
實事項或使登載不實事項之規定處斷。
中華民國刑法第339 條第1 項
意圖為自己或第三人不法之所有，以詐術使人將本人或第三人之
物交付者，處5 年以下有期徒刑、拘役或科或併科1 千元以下罰
金。


司法院資訊處製作；財團法人民間司法改革基金會備份。
